臺灣板橋地方法院刑事判決　　　　　　　96年度易字第2483號
公　訴　人　臺灣板橋地方法院檢察署檢察官
被　　　告　丙○○
　　　　　　　　　　3
選任辯護人　陳俊傑律師
上列被告因恐嚇案件，經檢察官提起公訴（九十六年度偵字第一
００八四號），本院判決如下：
    主  文
丙○○無罪。
    理  由
一、公訴意旨略以：被告丙○○於民國九十五年十二月二十五日
    下午五時許，在臺北縣樹林市○○街二十四巷六號，與被人
    丁○○商談債務糾紛之處理事宜，惟因雙方談判不成，被告
    丙○○竟基於恐嚇之犯意，向被害人丁○○表示「如果你不
    還錢，就要找人來工廠騷擾你」等語，以此等加害生命、身
    體之事恐嚇丁○○，使其心生畏懼，致生危害於安全，嗣經
    被害人丁○○報警處理，始悉上情。因認被告丙○○涉犯刑
    法第三百零五條之恐嚇危害安全罪嫌。
二、按犯罪事實應依證據認定之，無證據不得認定犯罪事實；又
    不能證明被告犯罪者，即應諭知無罪之判決，刑事訴訟法第
    一百五十四條第二項、第三百零一條第一項分別定有明文。
    次按事實之認定，應憑證據，如未能發現相當證據，或證據
    不足以證明，自不能以推測或擬制之方法，為裁判基礎；且
    認定不利於被告之事實須依積極證據，苟積極證據不足為不
    利於被告事實之認定時，即應為有利於被告之認定；另認定
    犯罪事實所憑之證據，雖不以直接證據為限，間接證據亦包
    括在內，然而無論直接證據或間接證據，其為訴訟上之證明
    ，須於通常一般之人均不致有所懷疑，而得確信其為真實之
    程度者，始得據為有罪之認定，倘其證明尚未達到此一程度
    ，而有合理之懷疑存在而無從使事實審法院得有罪之確信時
    ，即應由法院為諭知被告無罪之判決（最高法院四十年台上
    字第八六號、三十年台上字第八一六號、七十六年台上字第
    四九八六號判例可資參照）。又被害人之指訴，係以使被告
    受刑事追訴為目的，其指訴是否與事實相符，仍應調查其他
    證據，以資審認，必被害人所述被害情形，無瑕疵可擊，且
    就其他方面調查，又與事實相符，始足據為有罪判決之基礎
    。
三、公訴人認被告丙○○涉犯刑法第三百零五條之恐嚇危害安全
    罪嫌，無非係以被告丙○○之供述、被害人丁○○於警詢、
    偵查中之指證、證人乙○○、于智勇、甲○○於偵查中之證
    述，為其主要論據。訊據被告丙○○固坦承於上開時地有前
    往乙○○經營之工廠向丁○○催討債款之事實，惟堅決否認
    有何恐嚇之犯行，辯稱：伊當時並沒有時間跟丁○○說到什
    麼話，也沒有出言恐嚇丁○○，伊是對于智勇說為何要打人
    ，後來警察就來了等語。
四、經查：
(一)按被告以外之人於審判外之陳述，雖不符同法第一百五十九
    條之一至第一百五十九條之四之規定，而經當事人於審判程
    序同意作為證據，法院審酌該言詞陳述或書面陳述作成時之
    情況，認為適當者，得為證據；當事人、代理人或辯護人於
    法院調查證據時，知有同法第一百五十九條第一項不得為證
    據之情形，而未於言詞辯論終結前聲明異議者，視為有前項
    之同意，刑事訴訟法第一百五十九條之五第一項、第二項定
    有明文。查被告丙○○對於證人即被害人丁○○、證人乙○○、甲○○於警詢、偵查之陳述、證人于智勇於偵查中陳述
    之證據能力意見，於本院準備程序及審理中均未爭執，且辯
    護人亦表示同意有證據能力，而本院言詞辯論程序終結前，
    被告、辯護人及公訴檢察官均未就上開證據方法之證據能力
    部分聲明異議，本院審酌證人丁○○、乙○○、甲○○於警
    詢、偵查之陳述及證人于智勇於偵查中陳述作成之情況，均
    無不當情形，且上開證人於偵查中向檢察官所為之陳述，均
    經具結在案，復無證據證明上開證人偵查中之陳述有顯不可
    信之情況。是依首揭規定，上開證人警詢、偵查中之陳述，
    均具有證據能力，合先敘明。
(二)本件被告丙○○被訴恐嚇罪嫌，固據證人即被害人丁○○於
    九十五年十二月二十九日警詢時證稱：案發當時對方至伊先
    生工廠以言詞說「你如果不還錢的話，我就每天找人去你家
    工廠門口，判決是白道，討債是黑道的事」，且誹謗一些不
    實的言語給伊朋友，伊認識其中一名男子叫丙○○，伊要向
    丙○○提出妨害名譽之告訴等語；又於九十六年四月八日警
    詢時證稱：伊是九十五年十二月二十五日下午五時許到達倫
    佑實業有限公司，丙○○就一直要伊還錢，雙方發生言語上
    爭執，丙○○就在當時對現場人員散發「我行為不檢，跟朋
    友有一腿‧‧」，丙○○等人未持兇器或他物恐嚇，只是用
    言詞恐嚇伊說「如果我不還錢的話，就要一直帶人來工廠（
    意欲找麻煩）」等語；復於九十六年五月十五日偵查中證稱
    ：伊案發當天五點時回到工廠，丙○○帶來的人就說要伊還
    錢，要伊處理，如果伊不還錢，就要找人到工廠騷擾伊，丙○○就在旁邊看著，丙○○當時帶二、三個人過來，他（指
    丙○○）講話很大聲等語。是以，證人丁○○警詢時並未證
    述案發當時究係何人出言「如果不還錢的話，就找人去你家
    工廠」，且證人丁○○上述偵查中明確證述上開話語是丙○○帶來的人說的，當時丙○○就在旁邊看著等語。至證人丁○○於九十六年五月二十二日偵查中固證稱：當天是丙○○
    恐嚇伊，因為丙○○當時帶了三個人來工廠，其帶來的三個
    人就在旁邊喊「你快還錢」，聲音很大等語，但證人丁○○
    於該次偵查中亦未證述被告究係如何出言恐嚇伊。依上所述
    ，被告丙○○於九十五年十二月二十五日下午五時許在上址
    工廠，其是否有出言向被害人丁○○表示「如果你不還錢，
    就要找人來工廠騷擾你」乙節，顯非無疑。
(三)另證人丁○○雖於本院審理中先證稱：被告於案發當天下午
    五時許，來工廠要伊還錢，不然就要天天叫很多人來工廠騷
    擾伊來，要派很多人來等語；嗣又證稱：案發當時丙○○帶
    來的人講如果不還錢，要天天帶人來工廠騷擾，丙○○就在
    旁邊附和說對啊，如果不還錢就要天天帶很多人到工廠等語
    。惟證人于智勇於本院審理中證稱被告當時並沒有說「騷擾
    」二字等語；又證人即丁○○之夫乙○○於九十六年五月十
    五日偵查及本院審理中均證稱：案發當天下午五時許當時伊
    有在現場，但沒有聽到被告與伊太太丁○○之間對話內容等
    語；而徵之證人丁○○於本院審理中證稱：案發當時伊與乙○○之間約一步的距離等語，且本院於審理中當庭播放被害
    人丁○○於偵查中提出之案發現場監視錄影光碟片，結果顯
    示案發當天下午五時證人丁○○與乙○○二人均站在上開工
    廠門口處，且案發當天下午六時二分五十秒許有一名警察騎
    警車過來上開工廠，盧星亮（即丁○○友人）上前去警用機
    車那邊講話，之後被告丙○○、警員、于智勇從外面走進工
    廠門口監視器畫面內，接著被告、于智勇、丁○○、警員、
    乙○○、盧星亮等人在場，有人作出比手畫腳的動作等情，
    業經本院勘驗屬實並記明筆錄附卷可稽。據上所述，本件案
    發當時證人丁○○與乙○○既係一同站在上址工廠門口，倘
    若被告當時確有對證人丁○○出言表示「如果不還錢就要天
    天帶很多人到工廠」等語，何以站在證人丁○○旁邊之證人
    乙○○當時卻未聽到被告對丁○○之說話內容，顯與常情相
    悖；況且上開監視器錄影畫面顯示被告係案發當天下午六時
    二分五十秒許有一名警察騎警車過來上開工廠，之後被告丙○○與警員、于智勇始從外面走進工廠門口監視器畫面內等
    情，業如前述，亦即該監視器錄影畫面顯示案發當時被告於
    警員到達前，被告並未有與證人丁○○、乙○○二人有面對
    面對話之情形。綜上，足徵證人丁○○於本院審理中證稱被
    告於案發當時有說「如果不還錢，要天天帶人來工廠騷擾」
    等語，與其警詢、偵查證述情節不合，且與證人乙○○、于
    智勇上開證述及監視錄影畫面所示情節均有不符，是證人丁○○上開審理中證述之情節，其真實性如何，已非無疑義，
    尚難遽以採信。則被告辯稱其當時並未對丁○○說如果不還
    錢，就要找人來工廠騷擾等語，尚非無據。
(四)至證人于智勇固於偵查中證稱：丙○○當時說他還會再來，
    還會再找人來騷擾，還有說要丁○○小心一點等語；復於本
    院審理中證稱：被告當時對著乙○○夫婦說如果再不還錢，
    他還會再來，會給他們好看等語。惟證人丁○○於警詢、偵
    查及本院審理中均未證稱被告於案發當時有說「要丁○○小
    心一點」、「會給他們好看」等語，是證人于智勇上開證述
    情節與證人丁○○證述被告案發當時對其說話之內容並不相
    符，且證人丁○○於本院審理中明確證稱被告當時並沒有說
    如果不還錢，就要找人來工廠，讓你們工廠不能自由出入工
    廠或讓工廠不能正常營運或要打人等語，則證人于智勇上開
    證述情節，是否真實，亦有疑義。況被告與證人丁○○間前
    有投資債務之糾紛，業據被告、證人丁○○供證在卷，並有
    民事判決、匯款及票據資料等件在卷可稽，則被告於案發當
    時前往上址工廠請求證人丁○○處理該投資債務事宜並表示
    下次還要再來，如未涉及暴力討債、恐嚇、強制或妨害自由
    等刑事不法之情，尚非法所不許；況觀之證人丁○○於九十
    五年十二月二十九日第一次警詢筆錄之記載，丁○○並未對
    被告提出恐嚇危害安全罪嫌之告訴，如被告於案發當時確有
    遭到被告出言恐嚇而危害於安全，何以證人丁○○於案發後
    初次至警局接受警察詢問時未對被告提出恐嚇之告訴，而係
    對被告提出妨害名譽之告訴，亦與常情相悖；又證人即案發
    當時在場之上址工廠員工戊○○於本院審理中證稱：案發前
    或案發當天被告及跟被告一起來的人在工廠的行為，並沒有
    影響到我們員工的工作，伊當時並沒有感覺，也沒有受到被
    告他們的影響等語，是被告及與被告一同前來上址工廠之證
    人甲○○、綽號「阿成」之男子，於案發當時並未有對證人
    丁○○、乙○○及其他工廠人員為暴力、恐嚇或其他不法之
    行為。故本件縱認證人丁○○指訴被告或與當時一同前來工
    廠之人確有對其稱如果不還錢，就要再找人來工廠等語屬實
    ，但並無積極證據足以證明上開話語係以加害生命、身體、
    自由、名譽、財產之事，恐嚇證人丁○○，且上開言語亦難
    謂已達於危害安全之程度。
(五)綜上，證人丁○○、于智勇前開證述被告於案發當時對證人
    丁○○出言恐嚇之過程，顯有瑕疵可指，尚難遽以採信。是
    本件除證人丁○○、于智勇前開瑕疵之指證外，並無其他積
    極證據足以證明被告確有對丁○○出言恐嚇之行為，尚難僅
    憑證人丁○○、于智勇所為存有瑕疵之片面指證，遽認被告
    有恐嚇危害安全之犯行。
五、綜上所述，本件依公訴人所舉證據，尚不足證明被告有何恐
    嚇之犯行，本院復查無其他積極證據證明被告有何公訴人所
    指之犯行，揆諸首揭法條及判例意旨，本件不能證明被告犯
    罪，爰依法諭知無罪之判決。
據上論斷，應依刑事訴訟法第三百零一條第一項，判決如主文。
本件經檢察官鄭潔如到庭執行職務。
中　　華　　民　　國　　96　　年　　11　　月　　26　　日
                  刑事第十六庭  法　官  楊 志 雄
以上正本證明與原本無異
如不服本判決應於送達後十日內向本院提出上訴狀
                                書記官　陳 春 銘
中　　華　　民　　國　　96　　年　　11　　月　　26　　日
